臺灣高等法院臺中分院刑事判決　　　96年度上更(二)字第10號
上　訴　人
即　被　告　丙○○
　　　　　　　　　　（現在臺灣雲林監獄執行中）
選任辯護人　康春田律師
上列上訴人因違反毒品危害防制條例案件，不服臺灣彰化地方法
院94年度訴字第1292號中華民國94年9月26日第一審判決（起訴
案號：臺灣彰化地方法院檢察署94年度偵字第119號），提起上
訴，判決後經最高法院第二次發回更審，本院判決如下：
    主  文
原判決撤銷。
丙○○連續販賣第二級毒品，累犯，處有期徒刑捌年。因販賣第
二級毒品所得之新臺幣伍仟元沒收之，如全部或一部不能沒收時
，以其財產抵償之。
    事  實
一、丙○○前於民國88年間，因偽造文書案件，經台灣彰化地方
    法院判處有期徒刑8月確定，於90年6月12日執行完畢出監。
    詎仍不知悔改，明知安非他命係屬毒品危害防治條例第2條
    第2項第2款所列管之第二級毒品，不得非法持有、販賣，竟
    基於販賣第二級毒品安非他命營利之概括犯意：(一)於93年7
    月間，由丁○○（經臺灣彰化地方法院另案判處有期徒刑5
    月確定）以電話號碼0000000000號行動電話，撥打丙○○持
    用之不詳電話號碼之行動電話（該行動電話查無資料係何號
    碼、何人所有），向丙○○聯絡購買安非他命，再約至彰化
    縣鹿港鎮體育館內，或直接前往丙○○位於彰化縣鹿港鎮○○里○○路169巷20號之住處，丙○○即以每一小包安非他
    命新臺幣（下同）一千元之價格，連續販賣第二級毒品安非
    他命予丁○○3次，共計獲利3千元。(二)自93年7、8月間至93
    年11月間某日止，由乙○○（經臺灣彰化地方法院另案判處
    有期徒刑6月確定）撥打丙○○之0000000000號行動電話（
    該門號登記使用者為Julie Hadjula)，向丙○○聯絡購買安
    非他命，再約定前往彰化縣鹿港鎮○○里○○○路新樂園遊
    樂場或丙○○位於彰化縣鹿港鎮○○里○○街258巷2號之住
    處，丙○○即以安非他命一小包5百元或一千元之價格，連
    續販賣第二級毒品安非他命予乙○○共3次（一包一千元一
    次，一包5百元2次），共計獲利2千元。嗣經彰化縣警察局
    鹿港分局員警分別於93年7月21日下午1時5分許及93年9月9
    日下午4時55分，在彰化縣鹿港鎮○○里○○街1巷2號及彰
    化縣鹿港鎮○○里○○路56號3樓，查獲丁○○及乙○○施
    用毒品案件，並扣得丁○○供稱係丙○○所有放置於該處、
    及乙○○供稱係其所有而向丙○○所購得之安非他命各一包
    （毛重分別為0.6公克、0.37公克），而循線查獲上情。
二、案經彰化縣警察局鹿港分局報請臺灣彰化地方法院檢察署檢
    察官偵查起訴。
    理  由
一、證據能力方面：
    按被告以外之人於偵查中向檢察官所為之陳述，除顯有不可
    信之情況者外，得為證據，刑事訴訟法第159條之1第2項定
    有明文。證人丁○○、乙○○於偵查中之證言雖屬傳聞證據
    ，但均經依法具結，且原審審酌該言詞陳述作成時之客觀條
    件及環境，皆係由證人出於自由意識而陳述，其等心理狀態
    健全，並無受到脅迫、利誘或詐欺，經核所陳述內容又無顯
    不可信之情況，認為適當，該等供述證據自屬傳聞證據之例
    外，依刑事訴訟法第159條之1第2項規定，具有證據能力。
    辯護人雖辯稱扣於93年度毒偵字第2508號（丁○○違反毒品
    危害防治條例）案件之安非他命一包（毛重0.6公克），及
    扣於93年度毒偵字第3309號（乙○○違反毒品危害防治條例
    ）案件之安非他命一包（毛重0.37公克），均無證據能力，
    惟員警於93年度毒偵字第2508號案件中所扣得之安非他命一
    包（毛重0.6公克），係依據原審93年7月16日依93年度聲搜
    字第2230號所開立之搜索票，至丁○○位於彰化縣鹿港鎮○○里○○街1巷2號住處搜索而得；而員警於93年度毒偵字33
    09號案件中所扣得之安非他命一包（毛重0.37公克），係依
    據原審93年9月7日依93年度聲搜字第2835號開立之搜索票，
    至乙○○位於彰化縣鹿港鎮○○里○○街84號之住所搜索而
    得，其等證物均為合法搜索而得，依法自具有證據能力，合
    先敘明。
二、訊據上訴人即被告丙○○（下稱被告）矢口否認有於上揭時
    、地販賣第二級毒品安非他命予丁○○及乙○○之犯行，辯
    稱：伊並未販賣毒品予丁○○、乙○○，因丁○○及乙○○
    曾於伊所開立之噴漆工廠工作，渠等二人於伊工廠工作期間
    ，曾與伊一同購買毒品施用，後因伊勸導渠等二人戒毒，如
    不戒毒，則配合警方查緝，該二人始咬我販賣毒品云云。經
    查：
  (一)被告販賣安非他命予丁○○之犯行：
  1.業據證人丁○○於偵查中證稱：「（警方在你家裡查到的削
    尖吸管1支、安非他命1包是否你的？）是丙○○放在我家裡
    的，他有在吸食也有在賣，我前幾天所吸食的安非他命就是
    跟他買的，買一千元，是在他家買的。」（2508號偵查卷93
    年7月21日訊問筆錄）。「（你何時起向丙○○購買安非他
    命？）我被查獲之前有跟他拿過3次，沒有常常跟他拿，一
    次拿一千的安非他命，每次買大概可以吸2、3次，約93年7
    月間跟他買，我打手機給他約在鹿港的體育館碰面拿貨，是
    在93年透過朋友介紹認識的‥‥他的手機經常在換我忘記了
    。他是在查獲前2天到我住的地方吸毒，才把毒品放在我那
    裡。他身高約160幾公分，頭有禿禿的，有留鬍子。」（見
    119號偵查卷94年1月14日訊問筆錄）。
  2.至證人丁○○於原審證稱：伊有以電話向丙○○買過一次安
    非他命，惟係透過丙○○之姓名年籍不詳、綽號「黑豬」之
    友人將安非他命拿給伊，伊並未見過丙○○云云（見原審94
    年9月5日審理筆錄），惟此與其在偵查中所證述之情節不符
    。且被告自己尚且供稱：丁○○到我家吸食一次等語（見本
    院上更(二)卷第56頁反面）。因此證人丁○○於原審中證稱：
    伊並未見過丙○○，係透過丙○○友人「黑豬」交付毒品等
    語尚非可採。雖證人丁○○就開始向被告購買海洛因之時點
    、次數、金額等相關事宜之陳述，有些許不一致之情形，然
    證人之陳述有部分前後不符，或相互間有所歧異時，究竟何
    者為可採，法院仍得本其自由心證予以斟酌，非謂一有不符
    或矛盾，即應認其全部均為不可採信；茍其基本事實之陳述
    與真實性無礙時，非不得予以採信（最高法院74臺上字第15
    99號判例意旨參照）。證人丁○○於偵查、原審審理中數度
    到庭具結作證，就被告確有販售第二級毒品安非他命之基本
    事實，均已為確切之供述。至證人丁○○於原審審理時因經
    過相當時間，僅能確認曾向丙○○購買安非他命1次，價格
    為一千元。嗣後證人丁○○於本院審理中證稱：警訊時有吸
    食毒品，精神狀況不是很好。在警局製作的筆錄不實在。在
    檢察官偵訊時，以視訊的方式訊問，當時我雖然是在監服刑
    ，但當時我的藥在退，精神也是不集中，所以所說的話也不
    實。在原審也有證述向丙○○購買過一次，一小包一千元，
    我忘記了，當時我有在用藥等語（見本院上更(二)卷第109 、
    1 10頁）。惟按刑事訴訟法第177條規定：「證人不能到場
    或有其他必要情形，得於聽取當事人及辯護人之意見後，就
    其所在或於其所在地法院訊問之。」「前項情形，證人所在
    與法院間有聲音及影像相互傳送之科技設備而得直接訊問，
    經法院認為適當者，得以該設備訊問之。」「當事人、辯護
    人及代理人得於前二項訊問證人時在場並得詰問之；其訊問
    之日時及處所，應預行通知之。」「第二項之情形，於偵查
    中準用之。」因此，法院或檢察官利用視訊設備訊問證人，
    均係即時同步傳送及接受，與同時在場之情形，並無二致，
    乃屬法律賦與之合法訊問方式，司法機關亦花費甚多經費將
    之推廣，以節省勞費，依此方式所取得之證據，自應具有證
    據能力。且證人丁○○在偵查或原審訊問時，均已在押或在
    監一段時間，而在偵查中證述之內容具體、清楚，並無含混
    或記憶不清之情形，自可採信。證人丁○○在本院審理中所
    為其有用藥（按指吸毒）之證言，顯係事後迴護被告之詞，
    不足採信。本院並以證人在偵查中之證言，據以認定被告販
    賣之時間、次數及計算其犯罪所得，爰認被告於93年7月間
    ，以每一小包安非他命一千元之價格，連續販賣第2級毒品
    安非他命予證人丁○○3次，共獲利3千元之事實，堪以認定
    。
  (二)被告販賣安非他命予乙○○之犯行：
  1.業據證人乙○○於偵查時證稱：「（你何時吸用毒品？何來
    ？）從93年7、8月又開始吸，是跟丙○○買的，每次都向他
    買5百元或者6、7百元左右，我是用公用電話與他聯絡，都
    是打他手機0000000000向他購買的，從93年7、8月間開始向
    他購買，最後一次是在93年11月間買的，我約4、5天會向他
    購買一次，是朋友介紹一個月後就開始向他購買，我跟他買
    是他約時間地點碰面，大部分是在鹿港方面的電動玩具場碰
    面。他長得中間有禿頭、嘴巴前面的鬍子留的很長，我們都
    叫他『阿興』或『振興』，買過幾次我已不記得了。應該有
    5、6次以上。」（見119號偵查卷94年1月14日偵訊筆錄）。
    證人乙○○於原審證稱：伊於93年7、8月間至11月間，經朋
    友介紹而向丙○○購買安非他命，係以撥打丙○○0913開頭
    手機後，與丙○○相約在丙○○之住處或位於鹿港鎮之遊藝
    場碰面，由丙○○親自前往將安非他命交予伊並收取金錢，
    安非他命之價格由5百元至一千元之價格不等，一千元買過
    一次，5百元至9百元之價格買過4、5次等語（見原審94年9
    月5日審理筆錄）。雖證人乙○○上開二次之證言，亦屬視
    訊，惟依前述說明之同旨，仍認為具有證據能力，自得採為
    證據。證人乙○○經本院依照最高法院發回意旨，遠從千里
    迢迢之台灣泰源技能訓練所借提，在本院審理中證稱：安非
    他命是和被告丙○○一起出錢去買的。每個人大約出一、二
    千元，數量大約是一點八公克。分成二包一人一半。向誰購
    買，對方是誰我不知道。沒有看過賣方等語（見本院上更(二)
    卷第106至109頁）。惟證人乙○○既未見過賣方，當然不知
    被告向賣方購買之價格，有無價差及有無從中獲利之情形，
    是其於本院審理中所為之證言，自係迴護被告之詞，不足採
    為有利於被告之證明。又員警於93年9月9日於乙○○位於彰
    化縣鹿港鎮○○里○○街84號住處所扣得之安非他命一包（
    毛重0.37公克），有扣案之上開安非他命1包可資佐證，並
    有毒品初步檢驗報告單一紙在卷可稽。而該扣案之安非他命
    業經臺灣彰化地方法院檢察署檢察官扣押（沒收）物品處分
    命令，於94年3月30日執行沒收銷燬在案（見本院上更(二)卷
    第67頁）。然以被告及證人等均未否認該扣案之物品，非屬
    安非他命，故雖無法明確鑑定其實際數量，仍足認確係屬安
    非他命無訛，併予敘明。至於證人陳美麗於本院更一審證稱
    ：
    辯護人問：你是否經營電子遊戲場？
    證人答：　有，約在93或94年，大概是94年。
    辯護人問：被告是否曾經在你那裡發生事情？
　　證人答：　有，因乙○○曾經偷撬我的機台，被被告看到。
　　辯護人問：被他看到後有發生衝突嗎？
　　證人答：　乙○○當場有向被告說要讓被告死得很難看。
　　辯護人問：那時候被告有無放在心上？
　　證人答：　沒有。
　　辯護人問：當時他被罵時，你看到肢體上他是否很生氣？
　　證人答：　好像吃錯藥，發瘋似的。
　　檢察官問：你確認事情發生在94年嗎？
    證人答：　是的。
    （見本院上更(一)卷95年9月13日審理筆錄），惟其係證述被
    告與乙○○於94年間發生之糾葛，而乙○○於93年9月間為
    警查獲施用安非他命時，即已指證係向被告購買安非他命，
    因此，證人陳美麗於本院證述上揭情節，縱屬非虛，亦不足
    據為有利被告之認定。
  2.雖證人乙○○就開始向被告購買海洛因地點之陳述，前後有
    些許不一致之情形。然證人乙○○於偵查、原審數度到庭具
    結作證，就被告確有於93年7、8月至11月間，以電話撥打丙○○之行動電話，聯絡購買第二級毒品安非他命之基本事實
    ，均已為確切之供述，其對於聯絡之方式、價格、購買次數
    所為之數次證述均詳實且大致相符，自難僅憑其對於購買地
    點之些許不一致而否認證人乙○○證詞之憑信性。至於交易
    毒品次數及金額部分，綜觀證人乙○○之證詞，於警詢中供
    稱3至4次，於偵查中供證5、6次以上，於原審陳稱4、5 次
    ，前後有些許出入。因被告販毒次數及得款之事實認定，直
    接影響諭知犯罪所得沒收金額之多寡，自有加以特定之必要
    ，而證人乙○○對此既無從精確指述，即依「罪疑惟輕」之
    刑事法原則，應從較有利被告之事實認定，即認被告此部分
    販賣安非他命之次數為3次，各次販賣行為所得金額，除了
    其中一次為一千元外，其餘2次所得金額亦依最低額5百元認
    定，而為本院評斷被告販賣安非他命犯罪情節及所得之基礎
    。
  (三)被告雖以前詞置辯，惟證人丁○○及乙○○於原審均具結證
    稱：伊均未在丙○○之工廠工作，均係朋友介紹向丙○○購
    買毒品始認識丙○○等語（見原審94年9月9日審理筆錄），
    且證人即彰化縣警察局鹿港分局和興派出所員警蕭昌福於原
    審具結證稱：伊於93年4月份取締丙○○吸食毒品，丙○○
    在派出所雖有提供其餘吸食毒品之人給伊，但並未包括丁○○及乙○○等語（見原審94年9月9日審理筆錄）。衡諸，證
    人丁○○及乙○○與被告間均無仇恨，證人丁○○及乙○○
    亦否認彼此間有何被告所指間隙，況在偵查中均具結擔保渠
    等證述之真實性，當無故意誣陷被告並自陷偽證罪處罰危險
    之理，堪認證人丁○○及乙○○上開證述，應係合理可信。
　　又按販賣毒品安非他命，刑責極重，故販賣毒品行為，均以
  　隱密方式為之，既無公定價格，復容易因分裝而增減份量，
    而每次買賣之價量，亦常隨雙方關係深淺、資力、需求量及
    對行情之認知、來源是否充裕等因素，而異其標準，非可一
    概而論，是以販賣之所得、次數及利潤，除被告坦承犯行且
    價量俱臻明確外，究難查得翔實內情，然販賣之人從價差或
    量差中牟利之方式雖異，然其意圖營利而販賣則無二致，蓋
    毒品安非他命屬量微價高之物，販賣者皆有暴利可圖，苟非
    意圖販賣營利，焉有甘冒被處重刑而販賣毒品之理，遑論販
    賣之對象與被告間並非至親，被告確有販賣毒品營利之犯意
    ，亦堪認定。綜上，被告有於上揭時、地販賣第二級毒品安
    非他命予丁○○及乙○○之犯行，應堪認定，被告所辯，顯
    係卸責之詞，不足採信。本件事證明確，被告犯行堪以認定
    應依法論科。
三、被告行為後，刑法第56條連續犯之規定，業於94年2月2日修
    正公布刪除，並於95年7月1日施行，則被告之犯行，因行為
    後新法業已刪除連續犯之規定，此刪除雖非犯罪構成要件之
    變更，但顯已影響行為人刑罰之法律效果，自屬法律有變更
    ，依新法第2條第1項規定，比較新、舊法結果，仍應適用較
    有利於被告之行為時法律即舊法論以連續犯（最高法院95年
    第8次刑事庭會議決議參照）。核被告販賣第二級毒品安非
　　他命予證人丁○○、乙○○牟利之行為，係犯毒品危害防制
  　條例第4條第2項之販賣第二級毒品罪。被告為販賣而持有第
    二級毒品之低度行為，應為販賣第二級毒品之高度行為所吸
    收，不另論罪。被告多次販賣第二級毒品之犯行，時間緊接
    ，犯罪構成要件相同，顯係基於概括犯意反覆為之，為連續
    犯，應依修正前刑法第56條之規定論以一販賣第二級毒品罪
    ，除法定本刑中無期徒刑部分依法不得加重外，其餘依法加
    重其刑。又被告有事實欄載科處有期徒刑及執行紀錄，有卷
    附之臺灣高等法院被告前案紀錄表可按，被告於5年以內再
    故意犯本件有期徒刑以上之罪，不論依修正前之刑法第47條
    ，或修正後之刑法第47條第1項之規定，均構成累犯，對被
    告而言並無有利或不利之情形，自不生新舊法比較之問題，
    應依刑法第2條第1項前段逕依修正後之刑法第47條第1項，
    論以累犯，除法定本刑中無期徒刑部分依法不得加重外，其
    餘依法遞加重其刑。
四、原判決認被告罪證明確而予科刑，固非無見，惟查：(一)原判
    決事實欄既認被告販賣安非他命予乙○○共5、6次，其中一
    包一千元一次，5百元至9百元約4、5次；理由卻謂：被告販
    賣安非他命予乙○○計5次，其中一包一千元者一次，一包5
    百元者4次；且事實欄認定被告販賣安非他命予乙○○部分
    ，販毒所得「約」3千元，僅為大約之數，理由內卻明確說
    明被告販賣安非他命予乙○○部分所得計3千元；其事實認
    定與理由說明，不相一致，前後矛盾而有未洽。且原判決於
    理由內說明乙○○所供向被告買受安非他命之次數，前後不
    一，本諸罪疑唯輕原則，應從有利於被告之認定。但乙○○
    之證述，最有利於上訴人者應為3次，然原判決事實欄認定
    為5、6次，理由欄則說明有5次，同有理由矛盾之情形。(二)
    無期徒刑不得加重，為刑法第65條第1項所明定。原判決以
    被告前受有期徒刑之執行完畢，5年內再犯本件之罪，為累
    犯，且為連續犯，應依刑法第47條、第56條（均為修正前法
    條）規定遞加其刑。但被告所犯係毒品危害防制條例第4條
    第2項販賣第二級毒品罪，其法定本刑為無期徒刑或7年以上
    有期徒刑，得併科新台幣7百萬元以下罰金，其中無期徒刑
    部分，依上開說明，即不得加重，原判決遞予加重其刑，其
    法則之適用於法，亦有未合。被告提起上訴否認犯罪，固無
    可取，惟原判決既有上述可議之處，仍屬無可維持，應由本
    院將原判決撤銷改判。爰審酌被告年輕體健，明知施用毒品
    有害身心健康，竟憑販賣戕害身心之安非他命牟利，嚴重危
    害社會治安及國民健康，及其犯罪動機、方法、手段、品行
    、智識程度、販賣期間長短、次數、犯罪所得，暨犯後矢口
    否認犯行，態度不佳，殊無情堪憫恕可言等一切情狀，量處
    如主文第2項所示之刑，以示懲儆。
五、按毒品危害防制條例第19條第1項規定，犯該條例第4條至第
    9條、第12條、第13條或第14條第1項、第2項之罪者，其供
    犯罪所用或因犯罪所得之財物，均沒收之，如全部或一部不
    能沒收時，追徵其價額或以財產抵償之。本規定所稱「追徵
    其價額者」，必限於所沒收之物為金錢以外之其他財物而無
    法沒收時，始應追徵其價額，使其繳納與原物相當之價額。
    如所得財物為金錢而無法沒收時，應以其財產抵償之，而不
    發生追徵價額之問題（最高法院93年台上字第2743號判決要
    旨參照）。故被告販賣第二級毒品所得利益5千元，應依毒
    品危害防制條例第19條第1項規定宣告沒收，如全部或一部
    不能沒收時，以其財產抵償之。至警方自丁○○處扣得之安
    非他命一包（毛重0.6公克），係被告置放於丁○○處，業
    經台灣彰化地方法院另案93年度彰簡字第651號判決諭知沒
    收銷燬，業已滅失，經原審依職權調閱上開案件之執行卷宗
    查核屬實；至於自乙○○處扣得之安非他命一包（毛重0.37
    公克），係被告所賣予乙○○，業已由乙○○取得上開安非
    他命之所有權，而沒收銷燬係從刑之一種，則與主刑有其從
    屬關係，因此該包安非他命，應於乙○○所涉施用毒品案件
    （即台灣彰化地方法院94年度簡字第2號判決）沒收銷燬之
    ，爰不再予宣告沒收銷燬。又按毒品危害防制條例第19條規
　　定，犯販賣毒品罪者，其供犯罪所用之物，應予沒收，惟仍
  　須以該物屬於犯人者為限，始得沒收之（最高法院93年度台
    上字第5336號判決參照）。本件被告用以聯繫販毒之行動電
    話一支（內含門號0000000000），無從證明係被告所有之物
    ，且該門號之登記者為Julie Hadjula，此觀卷內該行動電
    話使用者資料可知，不符合法定沒收要件，自無從宣告沒收
六、至於證人丁○○、乙○○於本院審理中具結後，對於案情有
    重要關係之事項為虛偽之陳述，涉嫌偽證部分，應由檢察官
    另案偵辦處理，附此敘明。
據上論斷，應依刑事訴訟法第369條第1項前段、第364條、第299
條第1項前段，毒品危害防制條例第4條第2項、第19條第1項，刑
法第2條第1項前段、第11條、第56條（修正前）、第47條第1項
（修正後），判決如主文。
本案經檢察官甲○到庭執行職務。
中　　華　　民　　國　　96　　年　　5 　　月　　1 　　日
            刑事第十一庭  審判長法　官  陳  朱  貴
                                法  官  胡  文  傑
                                法  官  郭  同  奇
上列正本證明與原本無異。
如不服本判決應於收受送達後十日內向本院提出上訴狀，其未敘
述上訴之理由者並得於提起上訴後十日內向本院補提理由書（均
須按他造當事人之人數附繕本）。
                                書記官  康  孝  慈
中　　華　　民　　國　　96　　年　　5 　　月　　2 　　日
附錄本案論罪科刑法條
毒品危害防制條例第4條第2項：
製造、運輸、販賣第二級毒品者，處無期徒刑或7年以上有期徒
刑，得併科新臺幣7百萬元以下罰金。
